臺灣臺北地方法院刑事判決　　　　　　　　　　九十年度自字第八八三號
　　自　訴　人　丙○○
　　　　　　　　戊○○
　　共　　　同
　　代　理　人　陳英鳳律師
　　被　　　告　甲○○
　　　　　　　　乙○○
　　　　　　　　丁○○
　　　　　　　　己○○
　　 共　　　同
　　 選任辯護人 李平義律師
右列被告等因業務過失致死等案件，經自訴人等提起自訴，本院判決如左：
    主  文
甲○○、乙○○、丁○○、己○○均無罪。
    理  由
一、自訴意旨略以：
    (1)緣自訴人丙○○、戊○○之父親陳銀生，於民國八十八年八月十三日進入國立
      臺灣大學醫學院附設醫院（以下簡稱台大醫院）接受檢查，詎主治醫師甲○○
      ，於檢驗報告尚未完成即於民國八十八年八月十六日上午施行手術，惟病理報
      告在八月十六日完成，內容係稱無惡性之表徵，根本尚未達開始治療之時期。
      術前家屬曾告知王醫師，患者本身有良性前列腺腫大，請務必小心放置導尿管
      ，詎八月十六日手術施行中放置導尿管疏失，尿管在骨盆腔內，事後復未告知
      該疏失可能引起腸粘黏阻塞，肇致患者膀胱破裂，少許尿液流入腹腔，自訴人
      等於家父死亡後查閱手術紀錄始發現此情。前情患者手術後持續有腸阻塞現象
      ，被告甲○○醫師身為主治醫師之責，明知腸阻塞過久，將併發如脫水、尿毒
      升高、休克、長時間的腸子膨脹，亦將導致腸黏膜缺血釋放毒素終至腸子壞死
      、穿孔、破洞引發腹膜炎，仍任令患者病情惡化，歷經四周後之九月十五日已
      因腸穿孔破裂、腹膜炎情況危急，當晚施行緊急手術，此有手術記錄上明白記
      載：「空腸有一公分之破洞，腹腔內有2000c.c.混濁腹水」，台大醫院對之虛
      稱是因九月十五日腹脹情形未見改善，才進行剖腹探查，昧於事實的表示「第
      二次手術時空腸並未破裂，腹水是由於長期部分腸阻塞所引起再加上長期未進
      食引起細菌遷移」，更妄稱：「腸之所以破裂是因剝離腸粘黏才引起二處小腸
      穿孔破裂」，益見推諉其責。
    (2)緊急手術後，將患者送入加護病房內，被告己○○醫師為加護病房主治醫師、
      乙○○醫師當時乃加護病房主任、渠等明知病房內有其他患者感染ＭＲＳＡ（
      即抗藥金黃葡萄球菌，乃係院內感染的細菌，其傳染皆係由醫護人員未適當的
      清潔所造成），加護病房未予感染ＭＲＳＡ之患者隔離，甚至未為必要防護措
      施，患者在九月十五日術後住進加護病房，隨即遭感染，四天時間痰液、尿液
      培養，證實確已感染ＭＲＳＡ，顯然漠視人命。
    (3)八十八年十一月一日加護病房住院醫師丁○○，不顧病人有灌食不良及腹瀉情
      況，將降血壓藥物改為口服，並取消視血壓升高時需要注射之藥物，家屬於十
      一月二日探視病人時，發現血壓監視器上收縮壓均在200/mmhg以上，經自訴人
      兄弟向陳醫師反應，均未予置理，多日抗議後僅於十一月七日添加口服
      Tenormin 1/2#每日一次，十一月八日病人發生腹瀉，醫師囑禁食，家屬要求
      注意病人血壓持續升高之現象，惟仍未處理，肇至十一月九日家父因血壓過高
      引起腦出血昏迷，嗣經家屬質疑，為規避其過失之責，竟竄改病歷在醫囑單上
      添加「Perdipine IV prn」，此由醫囑單上同時開立口含與注射即明二者有相
      互矛盾。
    (4)病人手術後住進加護病房後，因前開手術不當，有膀胱造廔管阻塞而無法排尿
      ，加護病房主治醫師己○○竟不予觸診，即判斷為無尿，自十一月十四日至十
      一月十七日四天強行以CVVH（血液透析）脫水（嗣於十一月十七日晚發現尿道
      滲尿，始知係尿管阻塞，十八日會泌尿科疏通後有大量尿液排出），造成血壓
      下降，於十一月十八日休克，連帶使大腦灌注壓下降。且病人因敗血症造成播
      散性血管內凝血症（DIC），趙醫師竟火上加油輸注血小板及FFP凝血因子，此
      乃加速病人死亡之醫療，肇致家父因腦出血、敗血症、多器官衰竭死亡。
二、自訴人丙○○、戊○○為被害人陳銀生之子，有二人之
    陳銀生死亡，亦有死亡證明書可按，故自訴人二人可依刑事訴訟法第三百十九條
    第一項但書規定提起自訴，先予說明。
三、自訴人等提起自訴之依據：
    (1)被告甲○○醫師部分：
      病理報告內容稱無惡性之表徵，況直腸癌治療亦有分期治療的決定，惟由病
        理檢驗報告上載，病人根本尚未達開始治療之時期，此有國立台灣大學醫學
        院附設醫院所出示「陳銀生」之病理部病理組織檢查報告單及護理記錄附卷
        可參。
      八月十六日手術當日施行中放置導尿管疏失，尿管在骨盆腔內，方請泌尿科
        醫師前來修補，事後復未告知家屬，該疏失可能引起之腸粘黏阻塞，肇致患
        者膀胱破裂，亦未告知少許尿液流入腹腔，此有國立台灣大學醫學院附設醫
        院八十八年八月十六日手術記錄一紙附卷可稽。
      患者手術後持續有腸阻塞現象，被告甲○○醫師任令病情惡化，歷經四周後
        家父已因腸穿孔破裂，腹膜炎情況危急，當晚施行緊急手術，此有國立台灣
        大學醫學院附設醫院八十八年九月十五日手術記錄上明白記載：「空腸有一
        公分之破洞，腹腔內有2000c.c.混濁腹水」一紙附卷可稽。
     (2)ＭＲＳＡ感染部分：
       患者於緊急手術後送入加護病房內，被告己○○醫師為加護病房主治醫師、
       乙○○醫師為加護病房主任，渠等明知病房內有其他患者感染ＭＲＳＡ（即
       抗藥金黃葡萄球菌）而未予必要之防護措施，使患者在九月十五日住進加護
       病房，隨即遭感染，於九月十九日開始使用ＭＲＳＡ患者最後一線藥物萬古
       黴素，此有國立台灣大學醫學院附設醫院九月十九日外科加護病房生命徵象
       及治療記錄單一紙附卷可參。
     (3)血壓控制部分：
       八十八年十一月一日加護病房住院醫師丁○○，不顧病人有灌食不良及腹瀉
       情況，將降血壓藥物改為口服，並取消視血壓升高時需要注射之藥物，肇至
       十一月九日家父因血壓過高引起腦出血昏迷，為規避其過失之責，竟竄改病
       歷在醫囑單上添加「Perdipine IV prn」，此觀護士執行之護理記錄並無使
       用注射之記載即知其偽（護理記錄需按醫囑單重抄一次），且醫囑單自十一
       月四日、十一月五日即出現不正常的記載次序，此有陳銀生之醫囑單及護理
       記錄附卷可稽。
     (4)因甲○○醫師手術不當，造成膀胱造廔管阻塞而無法排尿，加護病房主治醫
       師己○○未予診查，即判斷為無尿，強行以CVVH（血液透析）脫水造成血壓
       下降休克，此有病歷資料可參。
四、被告等固不爭執陳銀生因敗血症、多器官衰竭、腦出血等原因死亡之事實，且有
    上開死亡證明書為證。惟均否認有過失致死犯行，分別提出下列辯解：
（一）被告甲○○醫師部分：
  (1)本件病患自七月二十九日到健保第一門診中心看病，被告甲○○於同年月三十一
    日為其作一連串之檢查，期間前後經十九天檢查，始於同年八月十六日進行手術
    ，非如被告所述病患入院三天即施行手術。
  (2)病患陳銀生之導尿管由泌尿科醫師前來放置，被告甲○○乃開始手術，並非被告
    放置。
  (3)腹腔手術通常會發生腸粘黏，原則皆先實施保守療法使其自動緩解。本件病患陳
    銀生經保守療法，外科部醫師每日最少會去查看二至三次，密切注意其生理表徵
    有無變化。
  (4)八十八年九月十五日進行第二次手術，當剖腹探查進入腹腔時，發現小腸近心端
    膨脹的很厲害，並無穿孔或破裂。小腸兩處破洞乃第二次手術中因剝離粘黏嚴重
    之小腸，無法避免所引起，進行小腸清創術後，立即縫合，於八十八年九月十九
    日（術後第四天），病患胃腸道通暢，可經由鼻胃管灌食、餵藥，可自行解便。
    未行小腸造廔術可避免其併發症，該病患死亡或另有原因，與消化道無關。由此
    可見一切醫療程序，是正確的手術方法，完全符合醫療常規。
  (5)本件病患既無腸粘黏造成小腸破裂之現象，其死亡原因亦非腸阻塞粘黏造成小腸
    破裂所引起，自訴人指訴被告甲○○業務過失致死，顯然無據。
（二）ＭＲＳＡ感染部分：
    對ＭＲＳＡ的院內感染率，只能降低而無法完全避免，世界各大醫學中心，沒有
    一家醫院院內感染率是零，實際臨床運作也不可能達成，更重要者，本件病患雖
    感染ＭＲＳＡ，但均有治癒，病患並非死於ＭＲＳＡ，故病患感染ＭＲＳＡ與病
    患之死亡並無相當因果關係，以此指摘被告己○○、乙○○業務過失致死，顯無
    理由。
（三）血壓控制部分：
  (1)按高血壓之治療，原則上於病人腸道通暢可以進食時，係盡量給予口服而停用針
    劑。本件病患係高血壓患者，術前亦係以口服降血壓藥物控制，手術後一直以
    nitroderm 1piece QD及IV continuous infusion perdipine控制血壓，嗣病人
    因腸胃道功能改善，每天可從鼻胃管攝取大於1500ml養分及水分，且糞便成黃泥
    狀，所以將針劑改為口服，此項醫療措施符合一般醫學常規。
  (2)加護病房自十一月二日起已逐漸加上各種抗高血壓藥物，於十一月四日給予口服
    藥物，十一月七日再增加抗血壓藥物共六種，又外加其他藥物，可見醫師對病患
    之高血壓已積極處理，並非未予處置。且高血壓之治療，應以病患整體情況為考
    量，視情形調整其抗高血壓藥物，並予密切觀察，並非一有高血壓即應立刻打針
    。
  (3)被告丁○○於十一月四日曾下達Perdipine IV prn之指令，觀諸護理記錄十一月
    四日之記載可證，可見被告確曾下達該項口頭指令，則十一月四日醫囑單上該項
    Perdipine IV prn記載，即無虛偽不實可言，即使醫囑該項記載係事後所記，亦
    不過為追補該指令而已，內容並無失真之情形。該項醫囑純係醫師與護理人員間
    之默契與溝通問題，與刑法偽造文書無涉。另電腦監視之血壓紀錄有兩種，關於
    ABP因係動脈導管所測壓，故血管硬化時，測出之血壓會偏高，並不正確，一般
    均採NBP值，何況本件病患，除該電腦監視之血壓外，護理人員每小時均有測量
    病患陳銀生之血壓，並記錄於外科加護病房生命跡象及治療記錄單，此為最正確
    之血壓紀錄，其上顯現並無自訴人所指血壓多次高達二百以上之情形，足證自訴
    人指訴與事實不符。
 （四）被告己○○所為CVVH（血液透析）及輸注血小板、凝血因子之處置部分：
  (1)病患於八十八年十一月九日發生腦出血前，每隔二至三天就需要血液透析，腦出
    血後，病人立刻呈重度昏迷且血壓不穩定，尿量減少（非無尿），從每日大於
    2000ml降至400~600ml，因血壓時高時低，所以換成連續性靜脈透析（CVVH）洗
    腎方式，以維持腎功能及水分平衡，此種CVVH是維護病人生存必要且更安全的治
    療，自訴人指稱被告己○○以CVVH強行脫水，與事實不符。
  (2)病患八十八年十一月十七日發現尿道有滲尿現象，曾照會泌尿外科處理，當時發
    現膀胱造廔管出口處有碎屑沉澱物，並導出200c.c.的尿液，無小便大量積在膀
    胱的情形。自訴人指稱尿管阻塞，疏通後始有大量尿液排出云云，並不實在。又
    病患八十八年十一月十八日之血壓大致維持在130~160mmhg/60~77mmhg之範圍，
    並無休克之證據，自訴人該項指訴亦不實在。
五、本院之判斷：
（一）被告甲○○醫師部分：
  (1)對病患陳銀生實施直腸癌手術之當否：
    經本院將陳銀生之全部病歷記錄及就醫資料檢送行政院衛生署醫事審議委員會鑑
    定結果，認：醫師實施直腸癌手術是適當，符合醫學常規。此有行政院衛生署以
    九十二年七月八日衛署醫字第○九二○二一○九九七號函檢送之行政院衛生署醫
    事審議委員會第0000000號鑑定書附卷可稽（附於本院第一卷第三六五頁
    以下）。自訴人單以病理報告認無惡性表徵，指摘被告甲○○實施直腸癌手術之
    決定不當云云，難認有據。
  (2)手術執行過程（含術前放置導尿管）是否有疏失？是否為病患死因部分：
    行政院衛生署以九十二年七月八日衛署醫字第○九二○二一○九九七號函檢送之
    行政院衛生署醫事審議委員會第0000000號鑑定書認定：八月十六日手術
    過程中（含必要的準備程序），發生放置導尿管困難之時，王醫師以專科分工原
    則，會請泌尿科施行必要手術，處置恰當並無疏失。但本案病患有長期攝護腺腫
    大問題，普通導尿管不易放置，而改用金屬擴張導管，導致膀胱穿孔，係此類處
    置併發症之一，但膀胱破孔處，手術當中王醫師已請泌尿科醫師作膀胱修補及造
    廔術。尿液流入腹腔，引起細菌感染機率極小，不是病患死亡原因等情甚明。是
    自訴人指稱：被告甲○○放置導尿管疏失導致陳銀生死亡云云，亦屬無據。
  (3)前述直腸癌手術後對患者腸穿孔所為之治療措施（先實施保守療法，於八十八年
    九月十五日始就腸阻塞實施手術）是否不當而違醫學常規？與病患死亡有無因果
    關係部分：
    行政院衛生署以九十二年七月八日衛署醫字第○九二○二一○九九七號函檢送之
    行政院衛生署醫事審議委員會0000000號鑑定書雖認：術後病患生命徵象
    穩定，惟二週後進食有腹脹及嘔吐情形，雖有排氣，但鼻胃管引流量每日超過
    1000c.c.，先認為係腸粘黏，但保守治療兩週後無效，於九月十五日改用手術探
    查，發現小腸有穿孔且有2000c.c.混濁腹水，推斷為小腸壁在手術時受傷導致延
    遲性腸穿孔，時不多日即有2000c.c.混濁腹水，此時小腸穿孔處組織發炎情形下
    ，修補癒合可能性極微，宜作小腸造廔術較妥；有上述鑑定書可按。然經本院再
    次函請行政院衛生署醫事審議委員會鑑定「被告甲○○未實施小腸造廔術之處置
    是否有違醫療常規，及是否為病患死因」後，業經行政院衛生署另以九十三年一
    月二十日衛署醫字第○九三○二○○五一四號函檢送之行政院衛生署醫事審議委
    員會第0000000號鑑定書認：單就學理討論，在發炎未消退的腸道組織上
    做修補手術，需冒修補處因癒合不良而導致再穿孔的風險，故「宜作小腸造廔術
    較妥」乃是依學理所建議之盛行療法；王醫師確未採行小腸造廔術，但王醫師裁
    量當時狀況，認為可逕行縫合修補剛破損的小腸，此項判斷雖嫌略有瑕疵，但終
    未發生小腸再破裂的事實，故與其死因無關等情明確，亦有第二份鑑定書在卷可
    考（附於本院第二卷第一０四頁以下）。從而被告甲○○對陳銀生直腸癌手術後
    出現之腸穿孔現象縱未實施小腸造廔術，亦與陳銀生之死亡無因果關係；是無從
    令被告甲○○就病患陳銀生之死亡結果負業務過失致死罪責。
（二）ＭＲＳＡ之感染部分：
    行政院衛生署以九十二年七月八日衛署醫字第○九二○二一○九九七號函檢送之
    行政院衛生署醫事審議委員會0000000號鑑定書認定：就病患術後感染Ｍ
    ＲＳＡ，是在八十八年九月十六日收集痰液培養而出，是否於加護中心內得到的
    感染，無法確定。另病患感染後，趙醫師已會診感染科醫師，根據病情使用有效
    抗生素使ＭＲＳＡ得到治療，故無疏失或造成死亡之因果關係。是依現存卷證資
    料，不僅無從證明病患陳銀生之ＭＲＳＡ係自加護病房內受感染，更難認與其死
    亡有何因果關係，自無令被告己○○、乙○○因此負業務過失致死罪責之餘地。
（三）血壓控制部分：
  (1)被告己○○部分：
    行政院衛生署以九十二年七月八日衛署醫字第○九二○二一○九九七號函檢送
      之行政院衛生署醫事審議委員會0000000號鑑定書認定：乙、二、病患
      原患有高血壓，且長期使用口服藥控制，而台大醫師在病患恢復進食後，將降
      血壓藥改回口服用藥的治療原則，並無不妥等情明確。是醫師將降血壓藥物改
      為口服之處置，難認有違醫療常規。
    至行政院衛生署以九十二年七月八日衛署醫字第○九二○二一○九九七號函送
      之行政院衛生署醫事審議委員會0000000號鑑定書雖概括認：病患發生
      血壓控制不穩時，醫師應採及時必要的降血壓處置，高血壓為腦中風的重要危
      險因子，台大醫師已知患者有高血壓，卻未能有效穩定血壓，致令腦出血於住
      院中發生，有照護上的疏失等詞。然經本院再詢以「依當時情形，患者高血壓
      之狀況，應由何人（主任、主治醫師或住院醫師）為何種處置，方符醫療常規
      ？」後，業經行政院衛生署另以九十三年一月二十日衛署醫字第○九三○二○○五一四號函檢送之行政院衛生署醫事審議委員會第0000000號鑑定書
      認定：在加護中心由趙醫師擔任主治醫師，趙醫師已知本病患長年需使用降高
      血壓藥物，也曾使用口服或靜脈降血壓藥物浮動劑量方式來降血壓，趙醫師已
      盡善良管理之義務。足見被告己○○已就病患之血壓控制為符合醫療常規之處
      置，尚難認有應注意能注意而不注意之情事。
  (2)被告丁○○部分：
    降血壓藥改口服：
      行政院衛生署以九十二年七月八日衛署醫字第○九二○二一○九九七號函檢送
      之行政院衛生署醫事審議委員會0000000號鑑定書認：丙、一、血壓的
      藥物控制，大部份以長期口服為主，若有無法進食或須緊急降壓時，則多使用
      注射給藥，甚至持續滴注給藥，病患因恢復進食而將降血壓藥物口服給予的處
      置，並未違反醫療原則。是自訴人指稱：被告丁○○將降血壓藥物改為口服之
      處置有過失云云，顯與鑑定意見所述之醫療常規相左，不足採為認定被告丁○○過失犯罪之依據。
    降血壓之處置及醫囑單是否事後為不實登載：
      a.按凡「Ｐ. Ｒ. Ｎ」之醫囑，乃醫師預見可能發生之病情變化，預先由醫師
        開立使得第一線護理人員在常規醫囑外有所依循，以免因聯繫醫師曠時而延
        誤病情。故護理人員接獲如此醫囑後，需先行書面整理並且列入交班，並於
        適用Ｐ. Ｒ. Ｎ. 醫囑的病情發生時立即執行並記錄執行時間。依一般醫療
        常規，醫囑及立即醫囑紀錄，依開立時間循序書寫，若遇有已作醫囑需回補
        記錄者，應由發出口頭醫囑之醫師儘快回補記錄；此據行政院衛生署以九十
        三年一月二十日衛署醫字第○九三○二○○五一四號函檢送本院之行政院衛
        生署醫事審議委員會第0000000號鑑定書函述明確，先予說明。
      b.經本院向台大醫院調取陳銀生之全部病歷資料審閱結果：八十八年十一月
        四日之護理記錄8:50PM記載：perdipine pure改set 10 ml/hr for check
        NBP 130/52mmHg by R2陳，同日9:20PM記載perdipine pure set 8 ml/hr
        by R2陳for ABP 138/59mmHg。同年十一月五日護理記錄記載perdipine
        set.....完DC（因輸注滴定需有一段時間，必需等滴完後停止）。八十八
        年十一月七日之護理記錄AM2:50及AM4:50及AM7:00亦分別記載皆給予病患陳
        銀生perdipine針劑幾「cc」（顯係以Perdipine IV即注射方式給予），此
        分別有台大醫院八十八年十一月四日至十一月七日護理記錄在卷可參（本院
        第一卷第一五四、一五五頁、第二卷第一八三、一八四頁參照；另有直接印
        自病歷之清楚影本附於本院第三卷後）。且經本院核閱該等護理記錄原本結
        果，上述護理記錄係依日期先後順序逐一書寫，且係由不同之輪班護士以不
        同之筆跡書寫，殆無事後虛載之可能，堪採為本院認定事實之依據。自上開
        護理記錄情形判斷，護理人員於八十八年十一月四日以後確有以注射方式給
        予病患perdipine藥物之記錄，是不能排除被告丁○○確曾於八十八年十一
        月四日以口頭方式給予Perdipine IV prn（即視情況需要注射perdipine）
        醫囑之可能。
      C.況經本院檢送病患全部就醫資料，再就「住院醫生就病患之血壓穩定控制，
        是否有符合醫學常規之作為」（此為行政院衛生署醫事審議委員會所未回答
        者）等題，函詢行政院國軍退除役官兵輔導委員會台北榮民總醫院（以下簡
        稱台北榮民總醫院）後，業經該院以九十三年七月十二日北總麻字第○九三
        ○○二五七一六號函檢送之台北榮民總醫院麻醉部九十三年七月八日醫療糾
        紛鑑定委員會鑑定書認定：（一）３ Perdipine IV prn並非錯誤或有害的醫
        囑，此醫囑的開列，在如此複雜的疾病機制而言，依目前之經驗及實證醫學
        應屬合理，並無疏失，而且「負責醫師已同時開予其他降血壓藥物來控制血
        壓」。（二）此prn醫囑之執行，可能由於病情已相當複雜多變，開列此醫
        囑之醫師並無設定用藥的特殊條件，因此護士之執行並無違反醫囑，需依當
        時生理狀況判斷再作決定。經查閱病歷，在十一月四日之後，均有
        perdipine之執行記錄，可據此判斷護士確有執行此醫囑等情明確，有台北
        榮民總醫院麻醉部醫療糾紛鑑定委員會鑑定書附卷可證（附於本院第三卷）
        。益見被告丁○○所辯並非完全無據。
      d.至自訴人所指被告丁○○於醫囑單所列八十八年十一月四日Perdipine IV
        prn之醫囑，就否係未下達而虛偽登載一節，經本院將相關病歷資料送請台
        北榮民總醫院鑑定結果，亦經該院九十三年七月十二日北總麻字第○九三○○二五七一六號函送台北榮民總醫院麻醉部九十三年七月八日醫療糾紛鑑定
        委員會鑑定書認：（二）２依所附醫囑單上之日期及簽名，符合目前口頭醫
        囑之常規作業流程，根據所附書面記錄並無不符。３本案例書面醫囑紀錄明
        確，無法證明無下達口頭醫囑而虛偽登載之可能；有上開鑑定書可按。依照
        上開說明及本案卷證資料，護理人員實際上既曾於八十八年十一月四日以後
        ，以注射方式給予病患陳銀生perdipine用藥，則「不能排除被告丁○○確
        曾於八十八年十一月四日以口述方式為Perdipine IV prn醫囑之可能」。從
        而自訴人單以該項醫囑係事後補登，即主張被告丁○○事前根本未為該項醫
        囑，而認係業務登載不實云云；依現存卷證資料，實難使本院毫無懷疑，而
        得被告丁○○業務登載不實之有罪確信。
    血壓情形及與病患腦出血之因果關係：
      a.行政院衛生署九十三年一月二十日衛署醫字第○九三○二○○五一四號函送
        之行政院衛生署醫事審議委員會第0000000號鑑定書鑑定意見認：腦
        出血原因除高血壓外，因上述細菌感染、敗血症及血小板降低（28000/cumm
        ）等，極易產生之自發性出血，亦是原因之一，至於病患之死亡原因與腦出
        血、敗血症及年齡老化（80歲）等均有關係。
      b.台北榮民總醫院九十三年七月十二日北總麻字第○九三○○二五七一六號函
        檢送之台北榮民總醫院麻醉部中華民國九十三年七月八日醫療糾紛鑑定委員
        會鑑定書亦認：（一）１本案例由於患者屬高齡，且病情已發展至敗血症末
        期及多重器官衰竭（肝、腎、血液系統），均是影響此階段血壓調控的重要
        因子，此階段自主神經系統多半未能適當調控而呈現「去代償」之現象，根
        據血壓值（果）以藥物來調整劑量，無法保證一定有效於病程進展（因）及
        避免併發症發生之可能性。２經查閱病歷顯示血壓之舒張壓值均在正常範圍
        內，而且心跳也在可接受範圍。然而只以血壓之收縮壓值的高低來推論此病
        例腦中風之因果關係，並無實證文獻支持此意見。
      足見依病患當時病情發展之情形，可能引起腦出血之原因非僅「血壓控制」之
      單一因素；是自訴人依現存客觀事證主張係因被告丁○○醫師血壓控制之處置
      有疏失，導致病患陳銀生腦出血死亡一節，即難使本院就其因果關係毫無合理
      之懷疑。
（四）被告己○○所為之CVVH及輸注血小板、FFP凝血因子處置部分：
    經本院將病患全部病歷資料送請行政院衛生署就被告己○○上開處置是否有違醫
    學常規鑑定結果，業據行政院衛生署以九十二年七月八日衛署醫字第○九二○二
    一○九九七號函檢送之行政院衛生署醫事審議委員會0000000號鑑定書認
    定：病患因腎功能不全無法自行調節體內水分及電解質，故於手術後即接受血液
    透析，腦出血後體液和血壓的關係更為密切，趙醫師選擇對血壓變動影響較小的
    連續性靜脈透析（CVVH），於醫學常規中並不違反，此一透析治療不是造成病患
    死亡的原因。且病患因持續處於敗血症中，導致血小板下降及凝血時間延長，趙
    醫師對病患輸注血小板及FFP凝血因子的處置，符合醫學常規，並無不當，此項
    處置亦非病患死亡原因等情甚詳；有上述鑑定書附卷可稽。是自訴人等空言指稱
    被告己○○所為之CVVH及輸注血小板、FFP凝血因子處置導致病患腦溢血、休克
    死亡云云，亦難認有據。
六、綜上所述，依現存卷證資料及專業鑑定結果，尚難使本院確信被告四人有自訴人
    等所指之業務過失致死犯行，無從遽令被告四人負此罪責。此外復查無其他積極
    證據足資證明被告四人有上述過失犯罪，依照前開說明，應為被告甲○○、己○○、乙○○、丁○○無罪之諭知。
據上論斷，應依刑事訴訟法第三百四十三條、第三百零一條第一項，判決如主文。
中　　　華　　　民　　　國　　九十三　　年　　　九　　　月　　 十七 　　日
                                臺灣臺北地方法院刑事第十三庭
                                    審判長法  官 朱 瑞 娟
                                          法  官 陳 慧 萍
                                          法  官 吳 佳 薇
右正本證明與原本無異。
如不服本判決，應於判決送達後十日內向本院提出上訴狀（應抄附繕本）。告訴人或
被害人如對於本判決不服者，應具備理由請求檢察官上訴，其上訴期間之計算係以檢
察官收受判決正本之日期為準。
                                          書記官 謝 韻 華
中　　　華　　　民　　　國　　九十三　　年　　　九　　　月　　 二十 　　日
